【裁判字號】    97,交聲,3
【裁判日期】    970723
【裁判案由】    違反道路交通管理處罰條例聲明異議
【裁判全文】
臺灣雲林地方法院交通事件裁定           97年度交聲字第3號
移送機關即
原處分機關  交通部公路總局嘉義區監理所雲林監理站
異  議  人
即受處分人  甲○○
                      5
上列異議人即受處分人因違反道路交通管理處罰條例案件，對於
交通部公路總局嘉義區監理所雲林監理站民國96年12月3 日所為
之裁決（雲監裁字第裁72-C00000000號裁決書），聲明異議，本
院裁定如下：
    主  文
異議駁回。
    理  由
一、原處分意旨略以：異議人即受處分人甲○○於民國96年11月
    7 日下午2 時50分許，騎乘車牌號碼QPL-670 號輕型機車，
    行經臺北縣新店市○○路○ 段47巷口有燈光號誌管制之交岔
    路口時闖紅燈。經臺北縣政府警察局新店分局安康派出所警
    員以該車有違反道路交通管理處罰條例第53條第1 項規定之
    行為，而當場掣單舉發。嗣異議人於舉發通知單上所載之應
    到案日期前提出申訴，經原處分機關認異議人之申訴無理由
    ，乃依道路交通管理處罰條例第53條第1 項及違反道路交通
    管理事件統一裁罰基準表之規定，裁處新臺幣（下同）1,80
    0 元罰鍰，並依道路交通管理處罰條例第63條第1 項記違規
    點數3 點。
二、聲明異議意旨略以：異議人通過該路口時，因剛好閃黃燈來
    不及煞車，才會繼續往前行，並非闖紅燈，且該路段只有45
    巷，並無47巷，警員開單違規位置也有錯誤，又員警並未提
    出違規照片或錄影帶，無法證明異議人確有闖紅燈行為，況
    員警當時站立位置是安和路3 段37號，該處有施工，又有轉
    彎，根本無法清楚見到號誌變化，另裁決書上日期是12月3
    日，發文日期是12月10日，異議人是12月14日至郵局領取該
    裁決書，裁決書日期也有錯誤，因此請求撤銷原處分云云。
三、按汽車駕駛人，行經有燈光號誌管制之交岔路口闖紅燈者，
    處新臺幣（下同）1,800 元以上5,400 元以下罰鍰。又汽車
    駕駛人，有違反第53條之情形者，除依原條款處罰鍰外，並
    予記違規點數3 點。道路交通管理處罰條例第53條第1 項、
    第63條第1 項第3 款分別訂有明文。經查：
    (一)本件異議人即受處分人甲○○於上開時、地，騎乘車牌號
      碼QPL-670 號輕型機車，行經有燈光號誌管制之臺北縣新
      店市○○路○ 段47巷口時，有闖紅燈之違規事實，經舉發
      機關臺北縣政府警察局新店分局安康派出所之執勤員警目
      擊後，依法當場舉發之情，業經證人即本件安康派出所舉
      發員警乙○○於本院審理中證述：這個地點一般執行時，
      紅燈過了約3 秒，才會告發，闖黃燈一般不會攔下告發，
      當時站立位置距離紅綠燈約20幾公尺，中間並無障礙物阻
      擋，可以很清楚看到車輛通過號誌之情形，紅綠燈是在安
      和路3 段45巷、47巷前面，異議人通過紅綠燈後，會先經
      過47巷巷口，才到45巷巷口，47巷是通進地下停車場的車
      道，那邊也只有那個紅綠燈，異議人完全是紅燈通過等語
      （本院卷第40頁背面至第44頁）綦詳，並有臺北縣政府警
      察局北縣警交字第C00000000 號舉發違反道路交通管理事
      件通知單、臺北縣政府警察局新店分局96年11月21日北縣
      警店交裁字第0960057512號書函、臺北縣政府警察局新店
      分局96年12月6 日北縣警店交裁字第0960061523號函及證
      人提出之現場照片6 張、現場圖1 紙附卷可稽。而證人對
      於現場道路狀況既然可以清楚說明，且與現場照片所示情
      形相符，可見，證人對於異議人上開違規情節，應無誤看
      或誤為判斷之可能。
    (二)證人既為依法執行職務之公務員，其公正執法應可期待，
      再本院經查亦無任何證據足資證明執勤員警有捏造事實、
      違法取締之情事，則執勤警員本其加強道路交通管理、維
      護交通秩序、確保交通安全職責所為之逕行舉發，自應受
      到合法、正確而真正之推定。異議人任意指稱舉發地點記
      載錯誤，員警舉發有誤云云，顯屬無據。
    (三)參以異議人於審理中供述：「47號這棟大樓是否是巷我不
      清楚」（本院卷第43頁），可見，異議人對於現場路況並
      非熟稔，其任意指稱舉發地點錯誤，亦無可採。再證人於
      審理時證述：攔下異議人雙方在現場沒有爭執等語（本院
      卷第43頁），異議人對此雖表示：當時有與員警發生爭執
      （本院卷第44頁），然並未具體明確指稱爭執內容，或舉
      發員警有何態度不佳、強要異議人接受舉發情事，可以推
      斷員警舉發異議人違規時態度良好，若非確有其事，員警
      當無可能如此平心靜氣、態度良好製單舉發，益證異議人
      確有於上開時、地闖紅燈之違規事實。
    (四)至舉發單位雖未能提出異議人違規照片或攝影畫面供異議
      人檢視，然當場舉發交通違規事件，鑑於交通違規事實往
      往驟然而現、稍縱即逝，若硬性要求舉發員警不分違規情
      節一律必須預留證據，俾便事後提出供法院審查，除有現
      實技術可行性之困難外，將大幅提高交通管理之行政成本
      ，並嚴重削弱道路交通管理之行政效能，此絕非立法者制
      定道路交通管理法規之本意。從而，本件異議人之違規事
      實既經執勤員警乙○○親眼見聞違規經過，當場掣單舉發
      ，並經以證人之身分具結後為證述，此等證人證詞仍不失
      為證明方法之一種，且異議人亦未能提出其他證據證明本
      件執勤警員確有捏造事實違法取締之情事，故警員本其維
      護交通秩序、安全職責所為之本件攔停舉發，自應受到合
      法、正確之推定，異議人執此指摘本件舉發不當，尚屬無
      據。
    (五)又交通部公路總局嘉義區監理所雲林監理站是因異議人不
      服舉發事實，於96年11月22日應到案日期前之96年11月8
      日，向處罰機關陳述意見，經原處分機關查明違規情節屬
      實，舉發並無違誤後，異議人又再次提出陳述，原處分機
      關經調查違規屬實後，方於96年12月3 日作成雲監裁字第
      裁72-C00000000號裁決書，於96年12月10日發文寄送異議
      人，就時間邏輯上並無錯置，而異議人雖於96年12月14日
      方收受該裁決書，然聲明異議時間係自異議人收受裁決書
      之翌日方起算，並非以裁決書上所記載日期起算，因此並
      未影響異議人之權益，也無異議人所謂倒填日期之問題，
      異議人此部分異議也無理由。
    (六)綜上所述，異議人上開違規闖紅燈之事實，應堪認定。其
      執前詞所辯，顯係事後卸責之詞，不足採信。而異議人於
      應到案期限前到案申訴，原處分機關認其申訴無理由，自
      得依法予以裁罰，從而，原處分機關依道路交通管理處罰
      條例第53條第1 項規定，裁處異議人1,800 元罰鍰，並依
      道路交通管理處罰條例第63條第1 項記違規點數3 點，於
      法並無不合。本件異議為無理由，應予駁回。
四、據上論斷，應依道路交通管理處罰條例第87條第2 項，道路
    交通案件處理辦法第19條，裁定如主文。
中    華    民    國    97    年     7    月    23    日
                  交通法庭  法  官  廖淑華
以上正本證明與原本無異。
如不服本裁定，應於裁定送達後5 日內向本院提出抗告狀（須附
繕本）。
                            書記官  張菀純
中    華    民    國    97    年    7     月    23    日


司法院資訊處製作；財團法人民間司法改革基金會備份。
